【裁判字號】    88,交聲,664
【裁判日期】    890930
【裁判案由】    違反道路交通管理處罰條例聲明異議
【裁判全文】
臺灣臺北地方法院交通事件裁定                    八十八年度交聲字第六六四號
    受 處分 人  乙○○
右列受處分人因違反道路交通管理處罰條例案件，對於台北市交通事件裁決所八十八
年十二月三日所為之處分（原處分案號：北市交裁車字第二二─000000000
號），聲明異議，本院裁定如左：
    主  文
原處分撤銷。
乙○○不罰。
    理      由
一、按法院受理交通事件，準用刑事訴訟法之規定，道路交通管理處罰條例第八十九
    條前段定有明文，是最高法院七十六年台上字第四九八六號判例「認定犯罪事實
    所憑之證據，雖不以直接證據為限，間接證據亦包括在內，然而無論直接證據或
    間接證據，其為訴訟上之證明，須於通常一般之人均不致有所懷疑，而得確信其
    為真實之程度者，始得據為有罪之認定，倘其證明尚未達到此一程度，而有合理
    之懷疑存在而無從使事實審法院得有罪之確信時，即應由法院為諭知被告無罪之
    判決。」所揭示刑事訴訟法上法院認定事實之最重要原則之一－即認定被告有罪
    ，就該有罪事實不能有任何之合理懷疑存在（beyond the reasonable doubt ）
    之原則於法院審理行為人違反道路交通管理處罰條例案件時，當有其適用，易言
    之，法院於審理行為人違反道路交通管理處罰條例案件，當踐行完畢調查證據之
    程序後，為事實之認定時，如就原處分機關所認定之行為人違規之事實仍有合理
    之訴訟上懷疑，而無法百分之百確信行為人確有該當於道路交通管理處罰條例各
    該處罰條文之構成要件事實時，此際即應依訴訟上之待證事實「倘有懷疑，則從
    被告之利益作解釋」（in dubi opro reo）之證據法則，作對受處分人有利之認
    定。
二、本件原處分機關認受處分人即異議人乙○○於民國八十八年八月三十日十八時四
    分許，騎乘車號ＡＵＱ－七五七號重型機車在台北市○○路○段、東興街口，有
    在紅燈停止線前越線臨停之行為，經台北市政府警察局松山分局（以下稱松山分
    局）松山派出所員警甲○○以拍照之方式採證，並以受處分人有違反道路交通管
    理處罰條例第六十條第二項第三款汽車駕駛人駕駛汽車不遵守道路交通標誌、標
    線、號誌之指示行為掣單舉發，嗣受處分人於舉發通知單上所載應到案日期前向
    原處分機關提出申訴，經原處分機關請舉發單位即信義分局調查結果，仍認定受
    處分人有前述違規行為，故於八十八年十二月三日以受處分人有違反前揭道路交
    通管理處罰條例第六十條第二項第三款之行為，逕行裁處受處分人罰鍰新台幣九
    百元並依同條例第六十三條第一項第一款規定併予記違規點數一點。
三、訊據受處分人固不否認有於前述時地騎乘前揭車號機車為警舉發拍照之事實，惟
    堅決否認有任何違反道路交通管理處罰條例前揭規定之行為，辯稱：當天下班伊
    從公司出來，與二位同事要去東興街吃飯，機車騎到被舉發路口，伊是要二段式
    左轉，所以把機車停在停止線前待轉，並不是紅燈越線臨停等語，經查：受處分
    人，與其同事劉明宗及闕凡盛，於上揭時地下班後分騎機車自公司所在地，左轉
    向東興街方向前往餐廳之事實，業據本院隔離訊問受處分人及證人劉明宗，核其
    所述情節與受處分人所稱大致相符（見本院八十九年一月七日訊問筆錄），再查
    受處分人及證人劉明宗等服務之公司址在台北市○○路二十六號十六樓，有其等
    服務公司之名片附卷可稽，係位於被舉發地點之八德路、東興路口之對向，即受
    處分人於下班後（舉發時間為下午六時四分許）自公司方向出而至遭舉發地點，
    依其行車動線判斷，應係如受處分人所稱之二段式左轉，而非直行越過停止線，
    是綜核上情應認受處分人之辯解堪予採信；再按本件舉發員警甲○○於本院八十
    八年十二月二十七日調查時雖供稱：在該路口前後拍了九張照片，都是直行紅燈
    越線我才拍照云云，但由舉發員警上開供述以觀，本件舉發人並未親眼目睹受處
    分人有闖越紅燈後而在停止線前暫停之違規事實，其亦不否認受處分人有可能是
    騎乘機車因為要二段式左轉之緣故而在停止線前待轉，是依前揭訴訟上之待證事
    實「倘有懷疑，則從被告之利益作解釋」（in dubi opro reo）之證據法則，本
    件既舉發員警未目睹受處分人確有紅燈越線臨停之違規事實，自應作對受處分人
    有利之認定，認其所為上開辯解為屬可採。
四、綜上所述，原處分機關所認定受處分人有前開違反道路交通管理處罰條例之違規
    事實，因舉發員警對受處分人為拍照舉發之時，員警並未親眼目睹受處分人確有
    紅燈越線臨停之違規之行為，而有可能係受處分人因機車二段式左轉而在停止線
    前待轉，故受處分人辯稱其係因機車二段式左轉方在紅燈停止線前待轉，應可採
    信，此外復查無其他積極證據足以證明受處分人有原處分機關所認定之前開違規
    行為，自應作對受處分人有利之認定，原處分機關不察，遽對受處分人為前開裁
    決，即難認為允當，應認受處分人之異議為有理由，自應由本院將原處分撤銷，
    改諭知受處分人不罰，以資適法。
據上論斷，應依道路交通案件處理辦法第二十條前段，裁定如主文。
中      華      民      國      八十九      年     九     月     卅     日
                                    臺灣臺北地方法院交通法庭
                                        法    官  林  政  憲
右正本證明與原本無異。
如不服本裁定，應於裁定送達後五日內，向本院提出抗告狀。
                                        書 記 官  江  虹  儀
中      華      民      國      八十九      年     十     月     四     日


司法院資訊處製作；財團法人民間司法改革基金會備份。
